【裁判字號】    98,聲,120
【裁判日期】    980225
【裁判案由】    返還擔保金
【裁判全文】
臺灣臺南地方法院民事裁定              98年度聲字第120號
聲  請  人  丙○○
            賴雋宸原名賴駿豪.
上  一  人
法定代理人  乙○○
相  對  人  甲○○
上當事人間聲請返還擔保金事件，本院裁定如下：
    主  文
聲請駁回。
聲請程序費用由聲請人負擔。
    理  由
一、按返還擔保金，依民事訴訟法第106條準用第104條第1項之
    規定，須符合：(一)應供擔保之原因消滅者。(二)供擔保人證明
    受擔保利益人同意返還者。(三)訴訟終結後，供擔保人證明已
    定二十日以上之期間，催告受擔保利益人行使權利而未行使
    ，或法院依供擔保人之聲請，通知受擔保利益人於一定期間
    內行使權利並向法院為行使權利之證明而未證明者。又在假
    扣押債權人已聲請假扣押執行，並已提起本案訴訟之情形下
    ，債權人依民事訴訟法第106條準用第104條第1項第3款規定
    ，聲請裁定返還提存物時，必待本案訴訟已終結，並已撤銷
    假扣押裁定及撤回假扣押執行，始得謂與該條款所定之「訴
    訟終結」相當（最高法院96年度台抗字第753號裁定參照）
    。
二、本件聲請意旨略以：聲請人與相對人間請求假扣押事件，聲
    請人前遵本院96年度裁全字第7482號民事假扣押裁定，曾提
    供新台幣（下同）共200,000元為擔保，並以本院96年度存
    字第4633號提存事件提存在案。聲請人於臺灣高等法院臺南
    分院97年訴字第15號侵權行為損害賠償事件，業已對相對人
    取得確定之終局判決。因未取得「全部」聲請假扣押金額之
    終局判決，因聲請人欲向提存所聲請取回擔保金，乃依民事
    訴訟法第104條第1項第3款之規定，於民國97年11月11日以
    台南地方法院郵局第1752號存證信函，催告相對人於期限內
    行使權利，而相對人未於期限內行使權利，爰聲請裁定返還
    擔保金等語。
三、經查：
  (一)本件聲請人因主張相對人對其二人應各負1,000,000元之侵
    權行為損害賠償債務，而聲請本院對相對人之財產為假扣押
    裁定，嗣聲請人就前開債權，經臺灣高等法院臺南分院判決
    聲請人部分勝訴判決確定，即聲請人丙○○勝訴部分之金額
    為480,800元、聲請人賴雋宸勝訴部分之金額為404,915元，
    經聲請人以存證信函催告相對人行使權利而未行使乙節，業
    據聲請人提出臺灣高等法院臺南分院97年訴字第15號民事判
    決及確定證明書、96年度裁全字第7482號、96年度存字第46
    33號提存書及國庫存款收款書、存證信函及其回執等影本為
    證，是聲請人此部分之主張應可採信。
  (二)惟經本院調閱96年度執全字第4202號假扣押執行事件及98年
    度執字第9205號執行事件卷宗，聲請人迄今並未撤回假扣押
    執行程序，且98年度執字第9205號執行程序亦未終結，依前
    揭說明，聲請人未撤回假扣押執行程序，且執行程序亦未終
    結，即催告相對人行使權利，相對人所受損害因聲請人未撤
    回假扣押執行程序，損害額即未確定，自無強命相對人行使
    權利之理。
  (三)依上所述，本件聲請顯與民事訴訟法第106條準用第104條第
    1項第3款於「訴訟終結後」定20日以上期間催告受擔保利益
    人行使權利而未行使之要件不符，要難准許。又聲請人如仍
    欲依民事訴訟法第106條準用第104條第1項第3款之規定聲請
    返還擔保金，應先撤回假扣押執行程序，或待強制執行程序
    終結後，再定期催告相對人行使權利，而相對人未於期限內
    行使權利，再聲請裁定返還擔保金，始為正辦，附此敘明。
四、依民事訴訟法第95條、第78條，裁定如主文。
中    華    民    國    98    年    2     月    25    日
                  民事第三庭  法  官  林福來
以上正本證明與原本無異。
如對本裁定抗告須於裁定送達後10日內向本院提出抗告狀，並繳
納裁判費新臺幣1,000元。
中    華    民    國    98    年    2     月    25    日
                              書記官  吳俊達


司法院資訊處製作；財團法人民間司法改革基金會備份。
